【裁判字號】    91,家抗,108
【裁判日期】    920130
【裁判案由】    聲明繼承
【裁判全文】
臺灣高等法院高雄分院民事裁定  九十一年度家抗字第一○八號
      抗  告  人  乙  ○
右抗告人因聲明繼承事件，對於中華民國九十一年九月二十三日臺灣屏東地方法院九
十一年度聲繼字第二九號所為裁定提起抗告，本院裁定如左：
      主      文
抗告駁回。
抗告程序費用由抗告人負擔。
      理      由
一、抗告意旨略以：被繼承人甲○（民國二年二月十五日出生，身分證號碼：Ｚ00
    0000000號），於八十七年十一月六日死亡，在台並無得為繼承之親屬。
    被繼承人死亡後在台灣地區留有遺產，現由屏東縣榮民服務處保管中。抗告人為
    被繼承人之兄弟，居住大陸地區，依法對於被繼承人甲○在台灣地區之遺產有繼
    承權。爰依台灣地區與大陸地區人民關係條例第六十六條暨施行細則第四十三條
    規定，檢具被繼承人除戶戶籍謄本、繼承系統表及經財團法人海峽交流基金會驗
    證之大陸地區廣東省公證處作成之親屬關係公證書暨委託書等文件，向法院聲明
    繼承之意思表示。原裁定以聲明逾期而予駁回，惟本件經財團法人海峽交流基金
    會於八十九年十二月一日認證完成之相關資料，送達屏東縣榮民服務處後，該處
    財產科均未處理，迄九十一年一月二十日始通知抗告人，是尚非可歸責於抗告人
    ，原裁定予以廢棄，尚有不當，爰請求廢棄等語。
二、按大陸地區人民繼承台灣地區人民之遺產，應於繼承開始起三年內以書面向被繼
    承人住所地之法院為繼承之表示；逾期視為拋棄其繼承權，台灣地區與大陸地區
    人民關係條例第六十六條第一項定有明文。查被繼承人甲○於八十七年十一月六
    日死亡，有抗告人提出之除戶戶籍謄本一件在卷足憑。揆諸上揭規定，抗告人至
    遲應於九十年十一月六日前向法院為繼承之表示，否則視為拋棄其繼承權。惟抗
    告人遲至九十一年九月十七日始向原審聲明繼承，有原審收文章可憑，顯逾三年
    之期限。抗告人雖主張因屏東縣榮民服務處延遲將相關文件交付以致逾期云云，
    然上開規定既已明定逾期即生視為拋棄繼承之法律擬制效果，顯見該三年之期間
    乃為除斥期間，自不得加以延長，抗告人之主張自無可採。從而抗告人之聲明繼
    承於法不合，原審因而駁回其聲請，尚無不合，抗告意旨指摘原裁定不當，並無
    理由，應予駁回。
據上論結，本件抗告為無理由，依非訟事件法第八條第一項前段、第二十八條，民事
訴訟法第四百九十二條第一項，裁定如主文。
中      華      民      國    九十二    年      一    月      三十      日
                                      臺灣高等法院高雄分院民事第一庭
~B1審判長法官  黃金石
~B2      法官  吳登輝
~B3      法官  魏式璧
右正本係照原本作成。
不得再抗告。
~B法院書記官  唐奇燕
中      華      民      國    九十二    年      一    月      三十      日


司法院資訊處製作；財團法人民間司法改革基金會備份。
